臺灣高等法院刑事判決　　　　　　　　　　　　　　九十三年度上訴字第七二一號
　　上　訴　人
　　即　被　告　甲○○原名王.
右上訴人即被告因毒品危害防制條例案件，不服臺灣板橋地方法院九十二年度訴字第
二一二一號，中華民國九十三年一月二十九日第一審判決（起訴案號：臺灣板橋地方
法院檢察署九十二年度毒偵字第二八九八號），提起上訴，本院判決如左：
    主  文
上訴駁回。
    事  實
一、甲○○（原名王素玉）前於（一）民國〔下同〕八十五年間，因違反修正前麻醉
    藥品管理條例案（臺灣臺北地方法院檢察署八十五年度偵字第一八二九八號），
    經臺灣臺北地方法院判處有期徒刑肆月，如易科罰金，以參佰元折算壹日，緩刑
    肆年，嗣經撤銷緩刑。（二）八十六年間，因違反修正前藥事法案（臺灣臺北地
    方法院檢察署八十六年度偵字第七一二六號），經本院判處有期徒刑捌月。（三
    ）八十六年間，因違反修正前麻醉藥品管理條例案（臺灣板橋地方法院檢察署八
    十六年度偵字第七二二一號），經台灣板橋地方法院判處有期徒刑陸月，如易科
    罰金，以參佰元折算壹日。（四）右列（二）、（三）所示之刑，經本院八十七
    年度聲字第一一七四號刑事裁定，定其應執行刑為有期徒刑壹年壹月。先後確定
    後，右列（一）、（四）所示之刑接續執行，嗣於八十八年三月十八日，因縮短
    刑期假釋出監（假釋縮刑期滿日為八十八年十月四日）。在有期徒刑所餘刑期內
    未經撤銷假釋，其未執行之刑，以已執行論。
二、甲○○前因施用毒品案件（臺灣板橋地方法院檢察署八十八年度偵字第一七三五
    五號），經送勒戒處所觀察、勒戒後，認無繼續施用毒品之傾向，業經臺灣板橋
    地方法院檢察署檢察官於八十八年十一月十八日以八十八年度偵字第一七三五五
    號處分不起訴確定。詎甲○○未見悔悟，竟（一）基於施用第壹級毒品之犯意，
    於九十一年二月八日採集其尿液檢體前二十六小時內之某時點，在臺北縣三重市
    ○○路七七巷十四之一號四樓三室，施用第壹級毒品海洛因壹次。（二）基於施
    用第貳級毒品之犯意，於九十一年二月八日採集其尿液檢體前九十六小時內之某
    時點，在臺北縣三重市○○路七七巷十四之一號四樓三室，施用第貳級毒品安非
    他命壹次。嗣於九十一年二月八日上午八時許，在臺北縣三重市○○路七七巷十
    四之一號四樓三室，經警查獲，並查獲第壹級毒品海洛因（淨重零點零壹公克）
    、第貳級毒品安非他命（淨重壹點陸公克），暨扣得甲○○所有供其施用第壹級
    毒品海洛因用之注射針筒肆支、供其施用第貳級毒品安非他命用之玻璃吸管貳支
    ；經原審以九十一年度毒聲字第一一七五號刑事裁定，送勒戒處所觀察、勒戒後
    ，認有繼續施用毒品之傾向，復經台灣板橋地方法院九十一年度毒聲字第二五０
    九號刑事裁定令其入戒治處所強制戒治壹年。
三、案經臺北縣政府警察局三重分局報告臺灣板橋地方法院檢察署檢察官偵查起訴。
    理  由
一、右揭事實，業據上訴人即被告甲○○於原審及本院審理時坦承不諱（參見原審九
    十三年一月十五日準備程序筆錄、簡式審判筆錄及本院審理筆錄），被告到案後
    ，經警採集其尿液檢體，送驗後檢出鴉片類陽性反應、安非他命類陽性反應，此
    有臺北縣政府警察局三重分局查獲毒品案件被移送者姓名代碼對照表、臺灣檢驗
    科技股份有限公司出具之「濫用藥物尿液檢驗報告」（附九十一年度毒偵字第八
    六０號卷第二七頁、第三０頁）足稽，復有扣案如事實欄所示物品足佐，已見被
    告之自白與事實相符，足為認定。此外，復有（一）法務部調查局調科壹字第０
    六００六００八號鑑定通知書（附同右偵卷第十五頁）。（二）臺灣板橋地方法
    院檢察署八十八年度偵字第一七三五五號不起訴處分書（附同右偵卷第一八頁）
    。（三）台灣板橋地方法院九十一年度毒聲字第一一七五號刑事裁定（附同右偵
    卷第二三頁）。（四）臺灣臺北看守所附設勒戒處所九十一年七月三十日出具之
    「有無繼續施用毒品傾向證明書」（附同右偵卷第五三頁）。（五）台灣板橋地
    方法院九十一年度毒聲字第二五０九號刑事裁定（附同右偵卷第五五頁）等足參
    。綜上，本件事證明確，被告之右開犯行，堪予認定。
二、核被告所為，係犯毒品危害防制條例第十條第一項之施用第壹級毒品罪及同條第
    二項之施用第貳級毒品罪。被告於施用第壹級毒品前、後，持有第壹級毒品海洛
    因之低度行為，施用第貳級毒品前、後，持有第貳級毒品安非他命之低度行為，
    依序為施用第壹級毒品、施用第貳級毒品之高度行為所吸收，均不另論罪；所犯
    施用第壹級毒品罪、施用第貳級毒品罪，犯意各別，構成要件互殊，應分論併罰
    ；被告前犯有事實欄壹所示之罪，分經判處罪、刑，確定後入監服刑，嗣於八十
    八年三月十八日，因縮短刑期假釋出監〔假釋縮刑期滿日為八十八年十月四日〕
    ，在有期徒刑所餘刑期內未經撤銷假釋，此有本院被告全國前案紀錄表附本院卷
    、刑案資料查註錄表附偵查卷足稽，其未執行之刑，以已執行論，於伍年之內，
    再犯有期徒刑以上之本罪，依累犯之規定加重其刑。
三、被告提起上訴指稱：其已經裁定交付強制戒治，並已執行完畢，如今又遭以刑事
    案件起訴判決，顯有不公云云。惟按煙毒之遺害我國，計自清末以來，垂百餘年
    ，一經吸染，萎痺終身，其因此失業亡家者，觸目皆是，由此肆無忌憚，滋生其
    他犯罪者，俯首即得；更且流毒所及，國民精神日衰，身體日弱，欲以鳩形鵠面
    之徒，為執銳披堅之旅，殊不可得，是其非一身一家之害，直社會、國家之鉅蠹
    ；而欲湔除毒害，杜漸防萌，當應特別以治本截流為急務，蓋伐木不自其本，必
    復生；塞水不自其源，必復流，本源一經斷絕，其餘則不戢自消也。「毒品危害
    防制條例」係鑒於煙毒之禍害蔓延，跨國販賣活動頻繁，而對之有所因應。故其
    立法目的在防止來自世界各國毒害，查緝流入毒品，預防及制裁與毒品有關之犯
    罪，亦即肅清煙毒，防制毒品危害，藉以維護國民身心健康，進而維持社會秩序
    ，俾免國家安全之陷於危殆（司法院大法官議決釋字第四七六號解釋理由書節錄
    參照）。是本條例對施用毒品自戕身心之犯罪人，在不違反憲法比例原則的要求
    下，兼有以病患身份對待之立法，除規定對施用毒品之被告應送勒戒處所觀察、
    勒戒外，如仍有繼續施用毒品之傾向者，並應令入戒治處所施以強制戒治或付保
    護管束，其目的即在使施用毒品之被告能戒除毒品之侵害，徹底防制毒品危害國
    人身心健康，以實踐現代福利國家對人民生存照顧之義務。次按九十二年七月九
    日經修正公布之毒品危害防制條例第二十三條第二項雖規定：觀察、勒戒或強制
    戒治執行完畢釋放後，五年內再犯第十條之罪者，檢察官或少年法院（地方法院
    少年法庭）應依法追訴或裁定交付審理。該條例第六條並規定：本條例自公布後
    六個月施行。亦即依照該最新修正公布之毒品危害防制條例規定，觀察、勒戒或
    強制戒治執行完畢釋放後，五年內再犯第十條之罪者，檢察官或少年法院（地方
    法院少年法庭）應依法追訴或裁定交付審理，毋庸依據舊法之規定，先經觀察勒
    戒、強制戒治程序，然無論依據舊法或新法之規定，被告仍無法免除受刑事訴追
    審判處罰之責任。即此，被告辯稱其已經執行強制戒治程序，本案不應重複處罰
    云云，並不足採。原審審酌被告犯罪之動機、目的、所致危害，暨犯後態度等一
    切情狀，分別就被告施用第一級毒品部分，處有期徒刑柒月，施用第二級毒品部
    分，處有期徒刑四月，並定應其執行之刑為有期徒刑九月。至扣案第壹級毒品海
    洛因（淨重零點零壹公克）、第貳級毒品安非他命（淨重壹點陸公克），係查獲
    之毒品，均援引毒品危害防制條例第十八條第一項前段，依法依附於各該主刑諭
    知沒收銷燬之；扣案注射針筒肆支、玻璃吸管貳支，均係被告所有依序供其犯施
    用第壹級、第貳級毒品罪所用之物，均援引刑法第三十八條第一項第二款之規定
    ，依附於各該主刑諭知沒收。雖查毒品危害防制條例業經總統於九十二年七月九
    日以華總一義字第０九二００一二一九三０號令修正公布，並定自公布後六個月
    施行。修正前、後同條例第十條關於施用第壹、貳級毒品罪之構成要件及法定刑
    均同，亦依修正後即現行毒品危害防制條例有關規定將本案審結之。原審以上之
    認事用法均無違誤，量刑並無失出或失入之情形。被告猶執前詞上訴，指摘原審
    判決不當，為無理由，應予駁回。
四、據上論斷，應依刑事訴訟法第三百六十八條，判決如主文。
本案經檢察官郭啟東到庭執行職務。
中　　　華　　　民　　　國　　九十三　　年　　　四　　　月　　二十七　　日
                              臺灣高等法院刑事第九庭
                                  審判長法  官　李　文　成
                                        法  官　江　振　義
                                        法  官　周　盈　文
右正本證明與原本無異。
施用第一級毒品部分如不服本判決，應於收受送達後十日內向本院提出上訴書狀，其
未敘述上訴之理由者並得於提起上訴後十日內向本院補提理由書（均須按他造當事人
之人數附繕本）。
施用第二級毒品部分不得上訴。
                                        書記官　余　姿　慧
中　　　華　　　民　　　國　　九十三　　年　　　四　　　月　　二十七　　日
附錄：本案論罪科刑法條全文
毒品危害防制條例第十條
施用第一級毒品者，處六月以上五年以下有期徒刑。
施用第二級毒品者，處三年以下有期徒刑。
